臺灣臺中地方法院民事裁定　　　　　　100年度監宣字第155號
聲　請　人　陳一珍
相　對　人　陳江德
上列聲請人聲請監護宣告事件，本院裁定如下：
    主    文
宣告陳江德（國民身分證統一編號：Ｚ000000000號）
為受輔助宣告之人。
選定陳一珍為受輔助宣告之人之輔助人。
聲請費用由受輔助宣告之人負擔。
    理  由
一、聲請意旨略以：聲請人陳一珍（女、民國○○年○ 月○○日生、
    國民身分證統一編號：Ｚ000000000號）為相對人陳江德（男
    、28年5 月17日生、國民身分證統一編號：Ｚ000000000號）
    之長女。相對人於99年7 月24日因車禍受傷，導致四肢癱瘓
    ，須使用呼吸器，且無法言語，雖屢經延醫診治均不見起色
    ，已致其不能為意思表示、受意思表示，亦不能辨識其意思
    表示之效果，為此聲請對其為監護之宣告。但如經精神鑑定
    結果，認相對人精神障礙或心智缺陷，只為意思表示、受意
    思表示或辨識其意思表示效果之能力，僅達欠缺或不足之程
    度，則請求法院變更為輔助宣告等語。
二、按法院對於監護之聲請，認為未達民法第14條第1 項之程度
    者，得依民法第15條之1第1項規定，為輔助之宣告，民法第
    14條第3 項定有明文；法院對於監護之聲請，認為未達民法
    第14條第1 項之程度，而有輔助宣告之原因者，得依職權以
    裁定變更為輔助宣告，亦為民事訴訟法第624條之3第1 項所
    明定。次按對於因精神障礙或其他心智缺陷，致其為意思表
    示或受意思表示，或辨識其意思表示效果之能力，顯有不足
    者，法院得因本人、配偶、四親等內之親屬、最近1 年有同
    居事實之其他親屬、檢察官、主管機關或社會福利機構之聲
    請，為輔助之宣告。受輔助宣告之人，應置輔助人，民法第
    15條之1第1項、第1113條之1第1項定有明文。又依民法第11
    13之1第2項準用同法第1111條之1 規定，法院選定輔助人時
    ，應依受輔助宣告之人之最佳利益，優先考量受輔助宣告之
    人之意見，審酌一切情狀，並注意下列事項：(一)受輔助宣告
    之人之身心狀態與生活及財產狀況。(二)受輔助宣告之人與其
    配偶、子女或其他共同生活之人間之情感狀況。(三)輔助人之
    職業、經歷、意見及其與受輔助宣告之人之利害關係。(四)法
    人為輔助人時，其事業之種類與內容，法人及其代表人與受
    輔助宣告之人之利害關係。
三、經查：
  (一)聲請人主張其為相對人之長女，相對人有上開事由須為輔助
    宣告之事實，業據提出診斷證明書、戶籍謄本各1份為證。
    是聲請人既為相對人一親等之直系血親，依法自得聲請對相
    對人為輔助之宣告。本院於鑑定人即童綜合醫療社團法人童
    綜合醫院黃尚堅醫師前詢問相對人，相對人對於其姓名、與
    聲請人之關係，僅能以點頭或搖頭之方式回應，惟思考力、
    判斷力則有欠缺。嗣經鑑定醫師再為進一步之診斷，鑑定結
    果略以：相對人目前意識清楚，插有鼻胃管及氣切，全身頸
    部以下癱瘓，對詢問因氣切無法以口語回應，但可簡單點頭
    、搖頭表示，但因不識字無法筆談，記憶力部分因無法以口
    語回應，無法具體評估，對人之定向力可，如清楚知道身旁
    的家人是誰，對時、地則無法具體評估，目前呈現四肢癱瘓
    ，大小便失禁，生活自理上須他人照顧，依目前狀況，對於
    管理處分自己財產因無法完整口語表達，而必須他人給予協
    助，回復可能性低。鑑定判定：1.基於受鑑定人有精神上之
    障礙（頸椎脊髓損傷併四肢癱瘓），致對於管理處分自己財
    己的財產，有必要給予協助，回復之可能性低。2.依據其精
    神障礙之程度，受鑑定人為意思表示或受意思表示，或辨識
    其意思表示效果之能力，顯有不足，可為輔助宣告」等語，
    有童綜合醫療社團法人童綜合醫院100年6 月24日（100）童
    醫字第0769號函所附成年監護鑑定書1 份在卷可稽。本院審
    酌前開訊問結果與鑑定人意見，認相對人非完全不能辨識其
    意思表示之效果，未達應受監護宣告之程度，惟其辨識能力
    顯有不足，從而，聲請人聲請監護宣告，尚屬有間，惟相對
    人仍有受輔助之必要，爰依職權以裁定為輔助之宣告。
  (二)聲請人陳一珍為相對人之女，而相對人之配偶陳黃月子亦同
    意聲請人擔任相對人之輔助人；再者，聲請人於本院訊問時
    亦表示同意擔任輔助人，有前揭筆錄在卷可憑。茲本院參酌
    前揭各節，認由聲請人任輔助人，最能符合受輔助宣告之人
    之最佳利益，爰選定聲請人為輔助人。
四、依民事訴訟法第608條第1項、第624條之1第3 項，裁定如主
    文。
中    華    民    國   100    年    7     月    11    日
                    家事法庭  法  官  郭妙俐
正本係照原本作成。
如不服本裁定關於選定輔助人之部分，應於送達後10日內向本院
提出抗告狀，並繳納抗告費新臺幣1000元；其餘關於輔助宣告之
部分，不得抗告。
中    華    民    國   100    年    7     月    11    日
                              書記官